【裁判字號】    97,交訴,103
【裁判日期】    971014
【裁判案由】    公共危險等
【裁判全文】
臺灣彰化地方法院刑事判決             97年度交訴字第103號
公  訴  人  臺灣彰化地方法院檢察署檢察官
被      告  甲○○
上列被告因公共危險等案件，經檢察官聲請簡易判決處刑（97年
度偵字第4658號），本院員林簡易庭認為有刑事訴訟法第 451條
之1第4項但書之情形，應適用通常程序審理（97年度員交簡字第
199號），本院判決如下：
    主  文
甲○○駕駛動力交通工具肇事，致人受傷而逃逸，處有期徒刑柒
月；其餘被訴部分，公訴不受理。
    犯 罪 事 實
一、甲○○於民國97年4 月6 日凌晨2 時許，駕駛向不知情之友
    人林榮訓借得之車牌號碼J2-6369 號自小客車，沿彰化縣員
    林鎮○○路由北往南方向行駛在內側車道，行駛至彰化縣員
    林鎮○○里○○路○ 段及田中巷巷口時欲自內側車道，右轉
    駛入田中央巷內時，應注意汽車駕駛人應注意車前狀況，隨
    時採取必要之應變措施，且準備右轉之車輛，應自外側車道
    循序右轉，不可貿然自內側車道右轉，而依當時天候晴，夜
    間有照明，路面乾燥無障礙物，且視距良好等情，並無不能
    注意之情事，惟卻疏未注意及此，適有丙○○騎乘車牌號碼
    GYS- 753號重型機車，其後搭載乙○○，亦沿彰化縣員林鎮
    ○○路由北往南方向行駛在外側車道，行駛至前述路口時，
    因甲○○所駕駛之前述車輛突然超越其等機車後復減速欲右
    轉，致使丙○○閃煞不及，兩車發生碰撞，丙○○及乙○○
    因撞擊力道過猛倒地，丙○○受有左膝外傷及右膝挫傷等傷
    害，而乙○○則受有雙腳擦傷等傷勢（過失傷害部分均業據
    撤回告訴）。惟甲○○明知經此撞擊後，倒地之丙○○、乙○○應受有傷害，且應留置現場配合檢警調查，並與丙○○
    及乙○○本人或其家屬洽談和解事宜，竟因一時心慌，竟不
    為必要之救護措施，反另行基於肇事逃逸之犯意，駕車加速
    逃離現場。嗣經警調閱該路口之監視錄影帶後，始循線查獲
    甲○○，而查知上情。
二、案經彰化縣警察局員林分局報告臺灣彰化地方法院檢察署檢
    察官偵查起訴。
    理  由
壹、被訴肇事逃逸部分：
一、按被告以外之人於審判外之言詞或書面陳述，除法律有規定
    者外，不得作為證據；又被告以外之人於審判外之陳述，雖
    不符合同法第159 條之1 至第159 條之4 規定，但經當事人
    於審判程式同意作為證據，法院審酌該言詞陳述或書面陳述
    作成時之情況，認為適當者，亦得為證據。當事人、代理人
    或辯護人於法院調查證據時，知有第159 條第1 項不得為證
    據之情形，而未於言詞辯論終結前聲明異議者，視為有前項
    之同意，刑事訴訟法第159 條第1 項及第159 條之5 分別定
    有明文。經查，本判決下列所引用之被告以外之人於審判外
    之陳述（含書面陳述），檢察官、被告甲○○迄至本院言詞
    辯論終結前均未聲明異議，本院審酌上開證據資料製作時之
    情況，尚無違法不當及證明力明顯過低之瑕疵，亦認為以之
    作為證據應屬適當，揆諸前開規定，爰依刑事訴訟法第159
    條之5 規定，認前揭證據資料均有證據能力。
二、訊據被告固坦承曾於上揭時、地駕車經過前開路口等情，惟
    矢口否認涉有前揭肇事逃逸犯行，辯稱：伊當時有打方向燈
    ，並不知有發生車禍，被害人很年輕車速很快，伊並無肇事
    逃逸之情云云。經查：
  (一)被告曾於上揭時、地，駕駛向友人林榮訓所借得之上開自小
    客車，與證人丙○○所騎乘機車發生擦撞，致證人丙○○及
    其所附載之乙○○均倒地，且證人丙○○因而受有左膝外傷
    、右膝挫傷；證人乙○○受有雙腳擦傷等傷勢乙節，業據證
    人即車號J2-6369 號自小客車車主林榮訓於警詢時證稱：該
    自小客車於前揭時間，係出借予友人即被告使用等語（見偵
    卷第10頁至第11頁），且據證人即被害人丙○○、乙○○於
    警詢時證述事故發生經過綦詳（詳見偵卷第6 頁至第7 頁，
    第8 頁至第9 頁），另有道路交通事故現場圖、道路交通事
    故調查報告表(一)、(二)各1 份、事故現場照片4 紙、被告所駕
    駛自小客車及被害人丙○○所騎乘機車之車損照片共10紙、
    該路段附近監視器所攝錄之被告行車照片共8 紙、伍倫綜合
    醫院97年4 月6 日診斷證明書1 紙在卷可稽（分見偵卷第12
    頁、第13頁、第14頁、第15頁至第16頁、第17頁至第21頁、
    第22頁至第25頁、第26頁），且被告事後就伊於前揭時、地
    ，曾與證人丙○○所騎乘機車發生擦撞，致證人丙○○、乙○○倒地受傷等情，亦不爭執，前情應堪認定。
  (二)又證人丙○○、乙○○於警詢時均證稱：當日被告所駕駛之
    自小客車，係在肇事地點突然超越證人丙○○所騎乘之機車
    ，並突然煞車，致機車來不及閃避而撞上，之後該自小客車
    就急速右轉田中央巷內停留1 至2 秒後，加速往田中央巷內
    逃逸等語綦詳（詳見偵卷第6 頁背面、第8 頁背面），從而
    ，依照證人丙○○、乙○○前揭所述，被告於前揭時、地與
    證人丙○○所騎乘機車發生擦撞前，被告甫自同向後方超越
    證人丙○○所騎乘機車，是被告主觀上對於伊超車後，伊所
    駕駛車輛後方有機車乙情，應知之甚詳，是伊突然煞車將可
    能導致後方駛來之機車不及閃避致兩車相撞，亦應有相當之
    認識；又參諸本案事故發生時間係在凌晨2 時許，常情當時
    應係車流極少且極為寧靜，此情亦經被告於本院審理時所自
    承，被告所駕自小客車與證人丙○○所騎乘機車發生擦撞之
    聲響，及證人丙○○所騎乘機車倒地撞擊後所產生之聲響，
    當極為巨大，被告並無任何聽力上明顯障礙，焉有可能未聞
    該聲響，此情亦可由證人丙○○、乙○○證稱被告於事故發
    生後，急速右轉，並無由地暫停1 至2 秒後即加速逃逸等情
    可知，被告當已聽聞有撞擊聲響；再審之當時車流狀況及被
    告本身車輛遭撞擊後之震動情狀，被告於停聞該聲響後，實
    無誤認係其他車輛發生事故之可能。從而，被告辯稱伊於事
    故當時完全不知有與證人丙○○所騎乘機車發生擦撞云云，
    顯係事後卸責之詞，不足採信。
  (三)按汽車駕駛人駕駛汽車肇事致人受傷或死亡，應即採取救護
    或其他必要措施，並向警察機關報告，不得駛離或逃逸，道
    路交通管理處罰條例第62條第3 、4 項定有明文。又因道路
    交通事故之發生，常非於己之鄰親家裡，時有告救不能情事
    ，乃科以肇事者須即採取救護或其他必要措施，並應向警察
    機關報告之法定義務，以防因就醫延誤致生無謂傷亡，並俾
    得通知傷亡者家屬到場，以明責任，是凡肇事人於行車肇事
    致人受傷或死亡，未即採取救護或其他必要措施，並向警察
    機關報告，即駕車逃逸者，均應依該規定處罰，至其嗣後是
    否受刑事訴追及已否與被害人達成民事和解，賠償損失，對
    其應受處罰乙節，並不生影響。職是之故，汽車駕駛人駕駛
    汽車肇事，不論其責任之歸屬為何，即有義務留在肇事現場
    ，採取救護或其他必要措施，並向警察機關報告，以維護他
    人之生命與其他用路人之交通安全。其立法目的，既係促使
    駕駛人於肇事致死傷後，能對被害人即時救護，報告警察機
    關，以減少死傷，是該罪之成立祇以行為人有駕駛動力交通
    工具肇事，致人死傷而逃逸之事實為已足（最高法院92年度
    臺上字第4468號刑事判決意旨參照）。另按刑法第185 條之
    4 肇事逃逸罪，以駕駛動力交通工具肇事，有致人死傷而逃
    逸之事實，為其犯罪構成要件，不以行為人明知被害人有死
    傷情形為必要（最高法院91年度臺上字第137 號刑事判決意
    旨參見）。查本件被告駕駛車輛與證人丙○○、乙○○發生
    擦撞，致證人丙○○、乙○○人車倒地，蓋機車之防護力與
    汽車相去甚遠，機車倒地時機車騎士身體因與地面及機車車
    身摩擦及撞擊，復因防護力不足往往非死即傷，此為一般人
    所周知，本件被告既知伊駕車與機車擦撞且機車倒地，被告
    理應對被害人即證人丙○○、乙○○當場受有傷害之情況已
    有認識，其竟未採取救護或其他必要措施，並向警察機關報
    告，即行駕車離去，伊肇事逃逸乙情已甚灼然，至本案事故
    被告究竟有無過失，實與伊是否應負肇事逃逸罪責無涉。本
    件事證明確，被告犯行堪以認定，應予依法論科。
二、被告駕車肇事致證人丙○○、乙○○受傷後，竟不為必要之
    救護措施，而駕車加速逃逸，核其所為，係犯刑法第185 條
    之4 肇事逃逸罪。又被告肇事雖同時致證人丙○○、乙○○
    2 人受傷，然駕車逃逸行為僅一個，且係屬侵害社會法益，
    故仍屬單純一罪。爰審酌被告肇事後，於凌晨人車稀少之際
    ，對證人丙○○、乙○○棄之不顧擅離現場，並未停車加予
    救護，且犯後復飾詞否認，未見悔意，惟其已與證人丙○○
    、乙○○達成和解，此有調解程序筆錄可稽，且證人丙○○
    、乙○○之傷勢尚非極為嚴重，暨被告之智識程度、品行等
    一切情狀，核情量處如主文所示之刑。
貳、被訴過失傷害部分：
    公訴意旨另以被告於前揭時間、地點，因前述過失駕駛行為
    ，致告訴人丙○○、乙○○分別受有前揭傷害，因認被告此
    部分另涉犯刑法第284 條第1 項前段之過失傷害罪嫌。按告
    訴乃論之罪，其告訴經撤回者，應諭知不受理之判決，此為
    刑事訴訟法第303 條第3 款所明定。查本件被告被訴過失傷
    害告訴人丙○○、乙○○部分，經檢察官認係涉犯刑法第28
    4 條第1 項之過失傷害罪，依照同法第287 條規定係屬告訴
    乃論之罪，茲據告訴人丙○○、乙○○於本院第一審辯論終
    結前具狀撤回告訴，此有刑事撤回告訴狀1 紙在卷可稽（見
    本院97年度員交簡字第199 號卷第6 頁），此部分自應為不
    受理之判決。
據上論斷，應依刑事訴訟法第452 條、第299 條第1 項前段、第
303條第3款，刑法第185條之4，判決如主文。
本案經檢察官王元郁到庭執行職務。
中    華    民    國    97    年    10    月    14    日
              交通法庭   審判長法  官  簡婉倫
                               法  官  唐中興
                               法  官  陳銘壎
以上正本證明與原本無異。
如不服本判決，應於判決送達後10日內，向本院提出上訴書狀，
上訴書狀應「敘述具體上訴理由」，並按他造當事人之人數附繕
本。「切勿逕送上級法院」。
告訴人或被害人對於判決如有不服具備理由請求檢察官上訴者，
其上訴期間之計算係以檢察官收受判決正本之日期為準。
中    華    民    國    97    年    10    月    14    日
                               書記官  林盛輝
附錄本案論罪科刑法條
中華民國刑法第185條之4
駕駛動力交通工具肇事，致人死傷而逃逸者，處6月以上5年以下
有期徒刑。


司法院資訊處製作；財團法人民間司法改革基金會備份。
